【裁判字號】    98,簡上,334
【裁判日期】    990330
【裁判案由】    詐欺
【裁判全文】
臺灣臺南地方法院刑事判決             98年度簡上字第334號
上  訴  人  甲○○
即  被  告
上列上訴人即被告因詐欺案件，不服本院98年度簡字第2296號中
華民國98年9月29日第一審刑事簡易判決（聲請簡易判決處刑案
號：臺灣臺南地方法院檢察署98年度偵字第6080、7701、9957號
），提起上訴，本院管轄之第二審合議庭判決如下：
    主  文
上訴駁回。
    事  實
一、甲○○在可預見將自己金融帳戶提供他人使用，可能幫助他
    人遂行詐欺取財之犯罪目的，竟仍以縱有人以其金融帳戶實
    施詐欺取財犯行，亦不違背其本意之幫助犯意，於民國98年
    2月20日下午3時許，在臺南市○區○○路與海安路口，將其
    於98年2月20日在中國信託銀行西臺南分行所設帳戶（帳號
    ：0000000000000號）之存摺、提款卡及密碼交付與真實姓
    名不詳自稱「陳主任」之成年男子，供「陳主任」與其所屬
    之詐欺集團成員使用。嗣該集團內之不詳成年人分別於同年
    月21日及22日，撥打電話予丁○○及丙○○，向渠等佯稱：
    因網路購物時付款方式設定錯誤，須至自動提款機操作取消
    分期付款云云，致使丁○○及丙○○陷於錯誤，而於98年2
    月21日及22日依指示至自動提款機操作，並分別多次轉帳匯
    款（詳附表）存入上開中國信託銀行西臺南分行甲○○帳戶
    ，而如附表所示詐欺所得款項亦由不詳成年人以金融卡自甲○○上揭帳戶中領出而得逞。
二、案經臺中縣警察局清水分局報請臺灣臺中地方法院檢察署呈
    請臺灣高等法院檢察署核轉臺灣臺南地方法院檢察署及臺南
    市警察局第一分局、第二分局報告臺灣臺南地方法院檢察署
    檢察官偵查起訴。
    理  由
壹、證據能力方面
    被告以外之人於審判外之陳述，經當事人於審判程序同意作
    為證據，法院審酌該言詞陳述或書面陳述作成時之情況，認
    為適當者，亦得為證據，刑事訴訟法第159條之5第1項定有
    明文。查證人即被害人丁○○及丙○○於警詢時之證述，為
    審判外之陳述而屬傳聞證據，而公訴人及被告於本院準備程
    序中對於該項警詢證述之證據能力均表示無意見，且本院審
    酌該項證據資料作成之情況，核無違法取證或其他瑕疪，且
    為證明本件犯罪事實所必要之重要關係事項，認為以之作為
    證據為適當，上開證人於審判外之陳述自得採為證據。
貳、實體方面
一、被告甲○○固坦承曾向中國信託銀行西臺南分行申請上揭帳
    戶使用，惟矢口否認有何幫助詐欺犯行，辯稱：伊於98年2
    月19日，看中華日報欲應徵司機工作，經由報紙上所留之電
    話（0000000000）與對方聯繫，對方表示該工作性質是載送
    客人，且要查詢伊的信用狀況，所以對方要求伊提供帳戶之
    提款卡，說是查詢伊之財務信用，因伊需要該工作，遂依約
    定，於前揭時、地，將帳戶之存摺、提款卡及密碼交與對方
    ，不知道該帳戶會作為詐欺之用途云云。經查：
  (一)附表所列被害人丁○○及丙○○分別於98年2月21日及22日
    ，遭不詳姓名年籍成年人以渠等網路購物付款方式設定錯誤
    ，須至自動提款機操作取消分期付款之詐騙手法騙取附表所
    示金錢之事實，業據被害人丁○○及丙○○分別於警詢時指
    述綦詳（台中縣警察局清水分局警卷第1至3頁、臺南市警察
    局第二分局警卷第9、10頁），並有被害人丁○○所提出之
    郵政自動櫃員機交易明細表（台中縣警察局清水分局警卷第
    4、5頁）、被害人丙○○所提出之台新銀行自動櫃員機交易
    明細表（臺南市警察局第二分局警卷第20頁）及被告上揭帳
    戶之開戶申請書、印鑑卡、個人基本資料、帳戶歷史交易查
    詢單（台中縣警察局清水分局警卷第13至21頁）附卷可稽，
    足認附表所列被害人指訴遭詐騙匯款至被告上開帳戶內，應
    屬事實，而附表所列被害人於附表所示之時間所匯入如附表
    所示金額至被告上開帳戶，旋即遭人提領等情，亦有被告上
    揭帳戶之歷史交易查詢單（台中縣警察局清水分局警卷第20
    、21頁）可憑，足證被告上開帳戶確已遭不詳姓名年籍之成
    年人共同用以當作詐騙被害人所得之匯款帳戶甚明。
  (二)被告甲○○辯稱其係以行動電話門號0000000000、00000000
    00號與對方之0000000000號電話連絡，欲應徵司機工作而交
    付上揭帳戶存摺、印章、提款卡云云，且於本院審理時供稱
    ：伊於98年2月19日下午先打了2至3通電話給對方，同年月
    20日下午至少也打了2、3通，同年月20日下午交付上揭帳戶
    給對方後，至少又打了2、3通，問對方伊要上什麼班，同年
    月21日伊再打給對方10幾通就都沒人接，同年月21日至少也
    打了幾十通電話給對方也都沒人接等語（本院卷99年3月16
    日審判筆錄），固提出登載應徵司機、聯絡電話0000000000
    號之中華日報廣告（98年度核交字第3351號卷第14頁背面）
    為證。然查，經調閱被告所供稱其使用之0000000000、0000
    000000門號及中華日報所登載之0000000000號門號自98年2
    月17日至98年2月25日止之通聯紀錄，該中華日報所登載之
    0000000000號門號並無來自0000000000、0000000000門號之
    受話紀錄（參上揭核交字卷第16頁之0000000000號門號通聯
    紀錄），而0000000000、0000000000門號亦無發話至中華日
    報所登載0000000000號門號之紀錄（參上揭核交字卷第24頁
    之0000000000號門號通聯紀錄、上揭核交字卷第25至28頁之
    0000000000號門號通聯紀錄），足證被告上開所述以電話聯
    繫應徵工作而交付上揭帳戶乙節，與事證不符，不足採信
  (三)被告甲○○供承：在這份工作之前，伊曾於臺南科學園區任
    職過，且當時並無將帳戶存摺交給公司等語，足見被告就應
    徵工作乙事並非毫無經驗，本件交付銀行帳戶與他人，有別
    其以往之經驗，豈有將與應徵工作無關之其所有上開銀行之
    存摺、金融卡及密碼交付予不相識之人以供使用之理？又詐
    欺集團使用人頭帳戶作為詐欺等財產犯罪洗錢工具，早已為
    平面及電子媒體所揭露，被告既係智識正常且具社會經驗之
    成年人，對此自無不知之理，且被告自承係應徵司機工作，
    負責載送客人，公司要求要查詢其信用狀況才會交付帳戶資
    料，惟一般公司若以薪資轉帳之方式給付薪資，僅需帳號即
    可轉帳，且本人之信用狀況並非公司所需管理之情事，實不
    必大費周章，查詢公司所有員工之信用狀況，是被告前開所
    辯，委不足採。
  (四)又一般國人向金融機構申設帳戶，並無任何法令限制，若係
    正常使用，大可光明正大自行申請供己使用，當無另向他人
    索取帳戶使用之理，況被告係在不知對方真實身分，亦未先
    行確認該公司係真實存在，即恣意將攸關個人財產、信用而
    具有專有性之金融機構帳戶存摺、金融卡及密碼併交他人，
    顯見被告對於上開帳戶日後將為詐欺集團用以詐欺犯罪使用
    乙節，應有所預見，其具有幫助詐欺取財之不確定故意甚明
    ，被告犯嫌堪以認定。
二、被告提供上揭帳號供他人實施詐欺取財之犯罪工具，所為係
    從事詐欺罪犯罪構成要件以外之行為，核其所為，係犯刑法
    第30條第1項前段、第339條第1項之幫助詐欺取財罪。被告
    幫助他人犯詐欺取財罪，爰依刑法第30條第2項之規定，按
    正犯之刑減輕之。又被告提供前揭帳號，幫助詐騙集團成員
    得以遂行對被害人丁○○及丙○○多次詐欺取財之犯行，應
    認係一幫助行為同時觸犯數罪名之想像競合犯，應從一重之
    詐欺取財罪處斷。原審以被前開犯行，事證明確，依刑事訴
    訟法第449條第1項前段、第454條第2項，刑法第339條第1項
    、第30條、第41條第1項前段、第55條（原審漏載）、刑法
    施行法第1條之1等規定，審酌上訴人將自己之金融帳戶資料
    交予詐騙集團向被害人詐取財物，等同助長犯罪，其行為已
    對社會交易安全產生負面影響，並增加政府查緝此類犯罪之
    困難，因此導致被害人受有財產上之損失，另斟酌其犯後否
    認犯行等一切情狀，量處被告有期徒刑3月，並諭知易科罰
    金之折算標準，其認事用法及量刑均屬妥適。上訴人上訴意
    旨空言否認犯罪，辯稱係為求職而交付帳戶云云，為無理由
    ，自應將其上訴駁回。
據上論斷，應依刑事訴訟法第455條之1第1項、第3項、第368條
，判決如主文。
本案經檢察官乙○○到庭執行職務。
中    華    民    國    99    年    3     月    30    日
                  刑事第六庭  審判長法  官  蔡直青
                                    法  官  吳坤芳
                                    法  官  郭瓊徽
以上正本證明與原本無異。
不得上訴。
                                    書記官  曾郁芳
中    華    民    國    99    年    4     月    6     日
附錄本案論罪科刑法條全文
刑法第339條第1項：
意圖為自己或第三人不法之所有，以詐術使人將本人或第三人之
物交付者，處五年以下有期徒刑、拘役或科或併科一千元以下罰
金。
附表：
┌──┬────┬────────┬──────┬─────┐
│編號│被害人  │被害金額匯入帳戶│日期        │金額      │
├──┼────┼────────┼──────┼─────┤
│1   │丁○○  │甲○○中國信託商│98年2月22日 │2萬9千元  │
│    │        │業銀行西臺南分行│上午2時     │          │
├──┼────┼────────┼──────┼─────┤
│2   │丁○○  │甲○○中國信託商│98年2月22日 │3萬元     │
│    │        │業銀行西臺南分行│上午2時2分  │          │
├──┼────┼────────┼──────┼─────┤
│3   │丁○○  │甲○○中國信託商│98年2月22日 │2萬5千元  │
│    │        │業銀行西臺南分行│上午2時3分  │          │
├──┼────┼────────┼──────┼─────┤
│4   │丁○○  │甲○○中國信託商│98年2月22日 │1萬2千元  │
│    │        │業銀行西臺南分行│上午2時5分  │          │
├──┼────┼────────┼──────┼─────┤
│5   │丁○○  │甲○○中國信託商│98年2月22日 │1100元    │
│    │        │業銀行西臺南分行│上午2時6分  │          │
├──┼────┼────────┼──────┼─────┤
│6   │丁○○  │甲○○中國信託商│98年2月22日 │1000元    │
│    │        │業銀行西臺南分行│上午2時8分  │          │
├──┼────┼────────┼──────┼─────┤
│7   │丁○○  │甲○○中國信託商│98年2月22日 │1000元    │
│    │        │業銀行西臺南分行│上午2時9分  │          │
├──┼────┼────────┼──────┼─────┤
│8   │丙○○  │甲○○中國信託商│98年2月22日 │7012元    │
│    │        │業銀行西臺南分行│下午6時2分  │          │
└──┴────┴────────┴──────┴─────┘

司法院資訊處製作；財團法人民間司法改革基金會備份。
